【裁判字號】    98,上易,1119
【裁判日期】    980728
【裁判案由】    妨害名譽
【裁判全文】
臺灣高等法院臺中分院刑事判決        98年度上易字第1119號
上  訴  人  臺灣臺中地方法院檢察署檢察官
上  訴  人
即  被  告  丙○○
                    號
選任辯護人  林見軍  律師
被      告  甲○○
                    5號
                    5之10號
上列上訴人等因被告等妨害名譽案件，不服臺灣臺中地方法院98
年度易字第430號，中華民國98年5月22日第一審判決（起訴案號
：臺灣臺中地方法院檢察署97年度偵字第27450號），提起上訴
，本院判決如下：
    主  文
上訴駁回。
    事實及理由
一、本案經本院審理結果，認第一審判決認事用法及量刑均無不
    當，應予維持，並引用第一審判決書記載之事實、證據及理
    由（如附件）。
二、上訴人即被告（下稱被告）丙○○上訴意旨雖辯稱其於傳單
    內所載「乙○○與中國大陸海南妹戊○○合夥侵占堂兄大陸
    公司」、「就在2007年2月兩人計畫偷走公司營業登記證、
    工商管理證、稅證、印鑑證明及車子等重要文件，並且侵占
    我大陸公司」、「侵占公司期間，大陸海南妹指使其弟借公
    司名譽向各配合（台商）廠商收取貨款，目前正由中國法院
    起訴中」等文之指摘，實乃有所依憑，而足令被告丙○○在
    主觀上產生戊○○等2人涉有上開不法之相當確信，其並無
    真實惡意之主觀不法要件云云。惟查(一)被告丙○○與被害人
    戊○○為「宏洋磨料經營部」之財務問題發生爭執後，被告
    丙○○曾以被害人戊○○為被告，訴請中國大陸廣東省東莞
    巿人民法院求為解除其間合夥關係、將合夥企業及其權益、
    債務判歸丙○○所有及戊○○應歸還其所持有之合夥企業營
    業執照、印章、合同等經營資料之判決，然為該法院於97年
    7月20日判決丙○○敗訴在案，此有該法院（2008）東法民
    四初字第58號民事判決書等影本1份在卷可稽。(二)又被告丙○○復以其在大陸地區廣東省東莞市設立「宏洋磨料經營部
    」，嗣於91年5月間，將「宏洋磨料經營部」商號之登記負
    責人，變更為戊○○，仍由其獨資經營。及至93年11月間，
    因戊○○要求入股，其始同意由戊○○出資人民幣10萬元、
    由其出資人民幣20萬元而共同經營上開商號，雙方並簽署合
    同書為憑。其後因雙方理念不合，協議終止合夥關係，戊○○佯以同意退還其退股金，使其陷於錯誤，遂同意退股，並
    於96年6月30日簽署切決書。但戊○○並未依合同書第1條之
    約定，給付其所出股金10分之3（即人民幣6萬元）之退股金
    。其後雙方口頭約定，改由戊○○退出合夥，使其又陷於錯
    誤，由其給付戊○○退股金，而其已於96年7月23日，給付
    戊○○人民幣6萬528元（含退股金3萬元及工資、人頭費）
    ，但戊○○竟未依約退出公司經營，乃認戊○○涉有刑法第
    339條第1項、第2項之詐欺取財、詐欺得利罪嫌而向台灣台
    中地方法院檢察署提出告訴，現該案業經該署檢察官偵查後
    認戊○○之犯罪嫌疑不足而處分不起訴在案，亦有該署98年
    度偵字第11275號不起訴處分書1份附卷可按。(三)遍查全部卷
    證，並無積極適合之事證可認被告丙○○等上述所散布之文
    字，能證明其為真實。尤其，與被告丙○○就「宏洋磨料經
    營部」之財務問題發生爭執者，乃告訴人乙○○之妻戊○○
    ，該傳單內竟記述告訴人乙○○亦涉及侵占、竊取等行為，
    顯無憑據。(四)綜上，本件依被告丙○○所提證據資料，尚難
    認其於上開傳單所述，係有所依憑，換言之，並無法認被告
    丙○○有相當理由確信其於上開傳單所述為真實。詎被告丙○○竟執意印製上開不實內容之傳單，然後以新台幣2千元
    之代價僱用共同被告甲○○，於97年10月2日16時30分許，
    在告訴人乙○○、戊○○夫婦所居住之台中縣沙鹿鎮○○路
    55巷社區大樓前，散布給不特定之多數人，準此，本件實難
    認被告丙○○、甲○○2人缺乏實質惡意之主觀不法要件。
    是被告丙○○之上訴並無理由，應予駁回。又本件事證已臻
    明確，被告丙○○請求本院再傳喚證人戊○○、謝海銘，核
    無必要，附此說明。
三、檢察官上訴意旨雖指摘原審僅判決被告丙○○、甲○○拘役
    及罰金，量刑實屬過輕云云。但查量刑係屬事實審法院之職
    權，苟無違背法定刑之規定或顯然不當，即難指為違法。查
    本件原判決審酌被告丙○○、甲○○2人素行雖佳，惟被告
    丙○○因與被害人戊○○之民事糾紛，即漫事毀損其名譽，
    還無端牽連告訴人乙○○，且犯後態度不佳，也未能與告訴
    人方面達成和解，自難從輕處遇，另被告甲○○不明事理，
    甘為他人使喚任意輕踐他人名譽，且矢口否認犯行，同非可
    取，惟其畢竟非主其事者，參與程度不若被告丙○○之深，
    惡性有別，並再考量其等犯罪之動機、目的、手段、方法及
    所生危害等一切有利、不利之情狀後，分別量處被告丙○○
    拘役59日，被告甲○○罰金新台幣2萬元，及分別諭知拘役
    易科罰金、罰金易服勞役之折算標準云云，核無違背法定刑
    之規定，亦無顯然不當之情形，尚難指為違法。是檢察官之
    上訴亦無理由，應予駁回。
四、據上論斷，應依刑事訴訟法第373條、第368條，判決如主文
    。
本案經檢察官丁○○到庭執行職務。
中    華    民    國    98    年    7     月    28    日
            刑事第八庭  審判長法  官  羅  得  村
                              法  官  張  靜  琪
                              法  官  劉  榮  服
以上正本證明與原本無異。
不得上訴。
                              書記官  江  玉  萍
中    華    民    國    98    年    7     月    29    日


司法院資訊處製作；財團法人民間司法改革基金會備份。
